臺灣新北地方法院刑事附帶民事訴訟判決
111年度附民字第734號
原      告  吳明道

被      告  徐仕豪
上列當事人間因被告傷害等案件（111年度訴字第167號），經原
告提起刑事附帶民事訴訟請求損害賠償，本院判決如下：
    主  文
被告應給付原告新臺幣壹萬零陸佰元，及自民國一一一年六月三
日起至清償日止，按週年利率百分之五計算之利息。
原告其餘之訴駁回。
本判決第一項得假執行。
原告其餘假執行之聲請駁回。
    事實及理由
一、原告主張：
(一)被告於民國109年8月14日11時許，在新北市○○區○○路0段000
    巷00號前，因停車糾紛與原告發生口角爭執，竟基於公然侮
    辱之犯意，在上開公眾或不特定人得共見共聞之場所，以「
    幹你娘」等語辱罵原告，足以貶損原告之名譽。又被告基於
    傷害之犯意，徒手衝撞原告，致原告受有右側前臂挫傷之傷
    害。原告因被告前揭傷害犯行而受傷，被告應依民法第184
    條第1項前段規定，賠償原告因上開傷害就醫所支付之急診
    醫療費用新臺幣（下同）600元。又因被告確有前揭不法侵
    害原告名譽權及身體權之行為，原告自得依民法第184條第1
    項前段、同法第195條第1項前段規定請求被告賠償精神慰撫
    金，復審酌原告高職畢業、現擔任房仲、月薪約4萬元，被
    告高中畢業、現擔任中古車銷售員、經濟狀況小康，及被告
    當日故意挑釁滋事後辱罵及傷害原告，且事後兀自強辯，堅
    稱並無前揭犯行，甚且於刑事審理程序持續詆毀原告，顯見
    被告毫無悔意，足認原告請求被告賠償精神慰撫金95,000元
    為適當。
(二)被告應賠償原告損害之項目及其數額，詳列如下：
 1、醫療費用：600元。
 2、精神慰撫金：95,000元。
(三)並聲明：
 1、被告應給付原告95,600元，及自起訴狀繕本送達翌日起至清
    償日止，按週年利率百分之5計算之利息。
 2、訴訟費用由被告負擔。
 3、原告願供擔保，請准宣告假執行。　　　　
二、被告則以：我沒有罵原告，也沒有打原告。故聲明原告之訴
    及假執行之聲請均駁回，訴訟費用由原告負擔。
三、得心證之理由：
(一)按因犯罪而受損害之人，於刑事訴訟程序得附帶提起民事訴
    訟，對於被告及依民法負賠償責任之人，請求回復其損害；
    附帶民事訴訟之判決，應以刑事訴訟判決所認定之事實為據
    ，此觀刑事訴訟法第487條第1項、第500條前段規定即明。
    又因故意或過失，不法侵害他人之權利者，負損害賠償責任
    。而不法侵害他人之身體、健康、名譽、自由、信用、隱私
    、貞操，或不法侵害其他人格法益而情節重大者，被害人雖
    非財產上之損害，亦得請求賠償相當之金額，民法第184條
    第1項前段、第195條第1項前段分別定有明文。經查，原告
    主張被告於109年8月14日11時1分許，在新北市○○區○○路0段
    000巷00號前因停車糾紛與原告起口角爭執，因而心生不滿
    ，乃對原告稱「幹你娘」等語，使來往公共巷道之不特定人
    均得見聞，而公然侮辱原告，已貶損原告之名譽。又於侮辱
    原告之後就立即上前衝向並推擠原告，原告側身並舉起右手
    阻擋，致原告受有右側前臂挫傷之傷害，原告身體權已受侵
    害之事實，業由本院以111年度訴字第167號刑事判決認定屬
    實，並認被告犯刑法第309條第1項之公然侮辱罪及同法第27
    7條第1項之傷害罪，且據以分別量處罰金3,000元及拘役10
    日，罰金如易服勞役，拘役如易科罰金，均以1千元折算1日
    。則被告前揭抗辯，均非可採。又被告如上故意犯行已不法
    侵害原告之名譽權及身體權，致其受有損害，揆諸前開規定
    ，被告自應負損害賠償責任。原告依民法第184條第1項前段
    、第195條第1項前段請求被告賠償，自屬有據。
(二)茲就原告下列各項請求項目及金額是否應予准許，分述如下
    ：　　
 1、關於請求急診醫療費用元600元部分：
　  原告就急診醫療費用600元部分，業已提出新北市立聯合醫
    院急診醫療費用收據為憑（見本院111年度附民字第734號卷
    <下稱本院交附民卷>第15頁），且為被告所未爭執，為有理
    由，應予准許。　　
 2、關於請求精神慰撫金95,000元部分：
    按慰藉金之賠償須以人格權遭遇侵害，使精神上受有痛苦為
    必要，其核給之標準固與財產上損害之計算不同，然非不可
    斟酌雙方身分資力與加害程度，及其他各種情形核定相當之
    數額（參最高法院51年台上字第223號民事判決意旨）。亦
    即民法第195條不法侵害他人人格法益得請求賠償相當之金
    額，應以實際加害之情形、被害人所受精神上痛苦之程度、
    賠償權利人之身分、地位、經濟能力，並斟酌賠償義務人之
    故意或過失之可歸責事由、程度、資力或經濟狀況綜合判斷
    之。查原告為高中畢業，名下有車輛1臺，但無不動產，109
    年度有薪資所得273,000元、240,308元及利息所得3,155元
    、110年度有執行業務所得478,352元及利息所得2,793元；
    被告為大學畢業，109年度至110年度並無所得資料，名下無
    任何不動產及車輛等情，有本院依職權調取兩造之個人戶籍
    資料及稅務電子閘門財產所得調件明細表可憑（見本院交附
    民卷第50-1頁至第50-2頁、第35-37頁、第47-50頁）。本院
    斟酌原告名譽受損及身體受傷程度、所受痛苦情形、被告侵
    害行為情節之嚴重性、暨兩造之身分、地位、經濟能力等一
    切情狀，認原告主張精神慰撫金95,000元，尚嫌過高，應予
    核減至10,000元，方屬公允；逾此部分之請求，則尚非妥適
    ，而無理由。
 3、綜上，原告得請求被告賠償之金額共計為10,600元（計算式
    ：600元＋10,000元＝10,600元）。　　
(三)末按給付有確定期限者，債務人自期限屆滿時起，負遲延責
    任。給付無確定期限者，債務人於債權人得請求給付時，經
    其催告而未為給付，自受催告時起，負遲延責任。其經債權
    人起訴而送達訴狀，或依督促程序送達支付命令，或為其他
    相類之行為者，與催告有同一之效力，民法第229條第1項及
    第2項分別定有明文。又遲延之債務，以支付金錢為標的者
    ，債權人得請求依法定利率計算之遲延利息。但約定利率較
    高者，仍從其約定利率。應付利息之債務，其利率未經約定
    ，亦無法律可據者，週年利率為百分之5，民法第233條第1
    項及第203條亦有明文。查本件係屬侵權行為損害賠償之債
    自屬無確定期限者，又係以支付金錢為標的，則依前揭法律
    規定，原告就被告應給付之金額部分，自得請求自刑事附帶
    民事起訴狀繕本送達翌日起至清償日止，按週年利率百分之
    5計算之利息，而本件刑事附帶民事起訴狀繕本係於111年6
    月2日送達被告，有本院送達證書在卷可考（見本院交附民
    卷第18頁），被告迄未給付，則原告請求自刑事附帶民事起
    訴狀繕本送達被告翌日起即111年6月3日起至清償日止，按
    週年利率百分之5計算之法定遲延利息部分，即屬有據，併
    應准許；逾此部分，則屬無據，應予駁回。
四、從而，原告依侵權行為之法律關係，請求被告應給付10,600
    元，及自111年6月3日起至清償日止，按週年利率百分之5計
    算之利息，為有理由，應予准許。逾此部分之請求，為不合
    法或無理由，應予駁回。
五、本件事證已臻明確，兩造其餘攻擊防禦方法及舉證，核與判
    決結果無影響，爰不再逐一論列，併予敘明。
六、原告雖未陳明願供擔保聲請准宣告假執行。惟本判決所命給
    付之金額未逾50萬元，依民事訴訟法第389條第1項第5款規
    定，應依職權宣告假執行。至於原告敗訴部分，其假執行之
    聲請已失所依附，應併予駁回。
七、原告固聲明訴訟費用由被告負擔，惟本件係刑事附帶民事訴
    訟事件，毋庸繳納裁判費；又本件並無訴訟費用之支出，且
    訴訟費用之核定屬法院職權事項，故就此部分不再為准駁，
    併此敘明。
據上論結，本件原告之訴為一部有理由，一部不合法或無理由，
應依刑事訴訟法第502條、第491條第10款，民事訴訟法389條第1
項第5款，判決如主文。　　
中　　華　　民　　國　　111 　年　　6 　　月　　30　　日
                  刑事第三庭    審判長法　官  蘇揚旭
                                      法　官  洪振峰
                                      法　官  施建榮
上列正本證明與原本無異。
如不服本判決，非對刑事判決上訴時，不得上訴，並應於送達後
20日內敘明上訴理由，向本院提出上訴狀。
                                      書記官  黃姿涵
中　　華　　民　　國　　111 　年　　7 　　月　　5 　　日